【裁判字號】    89,上易,626
【裁判日期】    890622
【裁判案由】    違反醫師法
【裁判全文】
臺灣高等法院高雄分院刑事判決                    八十九年度上易字第六二六號
    上  訴  人  乙○○
    即  被  告
    選任辯護人  邱文男
右上訴人因違反醫師法案件，不服臺灣屏東地方法院八十九年度易緝字第三二號中華
民國八十九年二月二十九日第一審判決（起訴案號：臺灣屏東地方法院檢察署八十七
年度偵字第八０九號），提起上訴，本院判決如左：
      主  文
原判決撤銷。
乙○○共同未取得合法醫師資格擅自執行醫療業務，處有期徒刑壹年陸月。
治療椅貳床、半自動高溫滅菌器壹台、麻醉劑注射器貳支、麻醉針劑捌拾支、針頭壹
盒、治療工具陸拾伍組、穩痛膠囊壹瓶、溫胃鎮錠壹瓶、麻醉藥劑拾貳罐、帳冊參本
、病歷表壹疊、新台幣貳萬捌仟伍佰元均沒收。
    事  實
一、乙○○前曾於民國（下同）八十一年間，因違反醫師法罪，經台灣台中地方法院
    判處有期徒刑一年六月，緩刑四年，於同年五月二十五日確定，並於八十五年五
    月二十四日期滿，猶不知悔改，明知其不具牙醫師資格，不得為他人為醫療行為
    ，竟與具牙醫師資格之蔡慶添共同基於犯意之聯絡，自八十六年十一月初起，以
    蔡慶添名義在屏東縣長治鄉○○村○○路卅一號之開設信安牙科診所掛牌掩護，
    由乙○○對前來求診之病人蘇玉環、吳德雄、范欽珠、華振富、沈惠香、邱文強
    、吳俊毅、許美鳳等人門診實施牙科治療行為（含擦藥、磨牙、拔牙、拔神經、
    去除結石等），擅自執行醫療業務，嗣於八十七年二月四日二十時三十分許，經
    警持搜索票前往信安牙科診所查獲，當場扣得治療椅二床、帳冊三本、半自動高
    溫滅菌器一台、病歷表一疊、麻醉劑注射器二支、麻醉針劑八十支、針頭一盒、
    治療工具六十五組、穩痛膠囊一瓶、溫胃鎮錠一瓶、治療藥劑十二罐及當日所得
    新台幣（下同）二萬八千五百元。
二、案經屏東縣警察局屏東分局報請台灣屏東地方法院檢察署檢察官偵查起訴。
    理  由
一、訊據上訴人即被告乙○○對前開犯行均供承不諱，核與證人蘇玉環、吳德雄、范
    欽珠、董振富、沈惠香、邱文強、吳俊毅、許美鳳等人於警、偵訊中證述情節相
    符，且有如事實欄所載之治療椅、帳冊、病歷表、注射器、麻醉針劑、針頭、治
    療所得二萬八千五百元及治療工具等多項證物扣案可佐，事證已明，被告之犯行
   洵堪認定。
二、核被告乙○○未取得合法醫師資格擅自執行醫療業務，所為係犯醫師法第二十八
    條第一項前段之未取得合法醫師資格擅自執行醫療業務罪。又醫師法第二十八條
    第一項之醫療業務，性質上屬於持續行為，其每次之醫療行為，應為綜合的一個
    業務所包括之整體行為，無連續犯之適用，甲訴人認係連續犯，尚有誤會，併此
    敘明。被告乙○○並未具醫師資格，利用具醫師資格之蔡慶添為掩護共同實施密
    醫行為，被告乙○○與蔡慶添就上開犯行，有犯意之聯絡及行為之分擔，均為共
    同正犯。
三、原審予以論罪科刑，固非無見，惟查被告乙○○並未具醫師資格，利用具醫師資
    格之蔡慶添為掩護共同實施犯罪，仍應以共犯論，原審未論被告乙○○與蔡慶添
    係共同正犯，尚有未合，被告乙○○上訴意旨，以原審量刑過重，指摘原判決不
    當，雖無理由，惟原判決既有上開可議，仍應由本院予以撤銷改判；審酌被告前
    已經違反醫師法，經法院判刑，竟於緩刑期滿後，再為違反醫師法之醫療行為，
    惡性不輕，且被告僅高中學歷，竟為人為醫療行為，對社會之危害非輕，惟念其
    犯後坦承犯行等一切情狀，仍如原審量處有期徒刑一年六月。扣案之治療椅二床
    、半自動高溫滅菌器一台、麻醉劑注射器二支、麻醉針劑八十支、針頭一盒、治
    療工具六十五組、穩痛膠囊一瓶、溫胃鎮錠一瓶、麻醉藥劑十二罐係被告乙○○
    使用之藥械應依醫師法第二十八條第一項規定宣告沒收，另帳冊三本、病歷表一
    疊係被告乙○○所有且供犯罪所用，而新台幣貳萬捌仟伍佰元係被告犯罪所得，
    已經被告乙○○於警訊時及同案被告蔡慶添於偵查中分別供明在卷，應分依刑法
    第三十八條第一項第二、三項宣告沒收。
據上論斷，應刑事訴訟法第三百六十九條第一項前段、第三百六十四條、第二百九十
九條第一項前段，醫師法第二十八條第一項前段、刑法第十一條前段、第二十八條、
第三十八條第一項第二款、第三項判決如主文。
本案經檢察官林炳雄到庭執行職務。
中    華    民    國     八十九     年       六       月     二十二     日
                              臺灣高等法院高雄分院刑事第七庭
                                  審判長法官  王光照
                                        法官  黃仁松
                                        法官  黃憲文
右正本證明與原本無異。
不得上訴。
                                      書記官  黃全忠
中    華    民    國     八十九     年       六       月    二十三      日
附錄：本判決論罪科刑法條：
醫師法第二十八條第一項前段
未取得合法醫師資格，擅自執行醫療業務者，處一年以上三年以下有期徒刑，得併科
新臺幣三萬元以上十五萬元以下罰金，其所使用之藥械沒收之。
                                                                        Ａ


司法院資訊處製作；財團法人民間司法改革基金會備份。
